臺灣屏東地方法院刑事判決　　　　　　　　　　　　　九十三年度訴緝字第一一號
　　聲　請　人　臺灣屏東地方法院檢察署檢察官
　　被　　　告　戊○○
　　選任辯護人　張瓊文律師
右列被告因偽造貨幣案件，經檢察官提起公訴（九十年度偵字第七一二八號），本院
判決如左：
     主  文
戊○○無罪。
     理  由
一、公訴意旨略以：被告戊○○、己○○（已經本院判處有期徒刑三年二月確定）夫
    妻明知渠等持有之號碼ＣＴ２１２１１６ＪＵ號一張、ＤＮ６６３１８８ＥＹ號
    三張之新台幣（下同）一千元紙鈔均係偽鈔，竟共同基於行使之概括犯意聯絡，
    於民國九十年十月十一日十六時至十八時許，由被告戊○○駕駛共同被告己○○
    所有之車牌號碼六Ｋ─五一八八號自小客車，搭載己○○，連續在屏東縣牡丹鄉
    ○○村○○路三十三號、五十四之一號、一二七號及屏東縣獅子鄉○○村○○路
    二巷十一號等處，分別以同一手法，持上揭一千元偽鈔向丙○○、丁○○○、甲○○○及庚○○○等人，購買價值一百元之香菸以換取真鈔九百元牟利，得逞後
    ，趁丙○○等人辨識之際，旋即駕車離去，嗣經丙○○等人發覺有異，報警處理
    ，始於九十年十月十五日二十時許，為警循線查獲。因認被告戊○○亦涉犯刑法
    第一百九十六條第一項之行使偽造貨幣罪嫌。
二、按犯罪事實應依證據認定之，無證據不得認定犯罪事實；不能證明被告犯罪或其
    行為不罰者應諭知無罪之判決，刑事訴訟法第一百五十四條第二項及第三百零一
    條第一項分別定有明文。再按認定犯罪事實所憑之證據，雖不以直接證據為限，
    間接證據亦包括在內，然而無論直接證據或間接證據，其為訴訟上之證明，須於
    通常一般人均不致有所懷疑，而得確信其為真實之程度者，始得據為有罪之認定
    ，倘其證明尚未達到此一程度，而有合理之懷疑存在時，即難遽採為不利被告之
    認定，此已有最高法院七十六年度台上字第四九八六號判例可資參照。又按被告
    或共犯之自白不得作為有罪判決之唯一證據，仍應調查其他必要之證據，以察其
    是否與事實相符，其立法意旨乃在防範被告自白之虛擬致與真實不符，故對自白
    在證據上之價值加以限制，明定須藉補強證據以擔保其真實性，另利用共犯之自
    白或其他不利於己之陳述，為認定被告犯罪之證據，不特與利用被告自己之自白
    作為其犯罪之證明同有自白虛偽性之危險，亦不免有嫁禍於被告而為虛偽供述之
    危險，故九十二年九月一日施行之刑事訴訟法第一百五十六條第二項修正為「被
    告或共犯之自白，不得作為有罪判決之唯一證據，仍應調查其他必要之證據，以
    察其是否與事實相符」，亦即共同被告之自白仍須有補強證據以擔保該共同被告
    自白之真實性，始得採為斷罪之依據。
三、公訴人認被告戊○○涉有上開行使偽造貨幣犯嫌，無非以：共同被告己○○於警
    詢及本院前案審理時之供述、被害人丙○○、丁○○○、甲○○○及庚○○○之
    指述、扣案之千元偽鈔四張等，為其主要論據。訊之被告戊○○堅詞否認有右揭
    行使偽鈔之犯行，辯稱：九十年六、七月間，伊就離開屏東到桃園中壢那裡工作
    ，九十年十月十一日當天伊在桃園縣觀音鄉慈皇宮參加法會，擔任乩童，九十年
    三月間伊與己○○感情就不好，己○○於九十年三、四月就離家，伊不曉得己○○的去處，一直到今天都還沒有聯絡上，伊沒有駕駛六Ｋ─五一八八號自小客車
    ，該車是己○○的，六Ｋ─五一八八號自小客車一直都是己○○在使用，伊並不
    曉得己○○在監執行等語。
四、經查：
（一）共同被告己○○於警詢及本院審理時固供稱：伊使用之千元偽鈔都是戊○○交
      給伊的，當時伊不知道是偽鈔云云。惟共同被告己○○於本院審理時先供稱：
      「（那一天從何處出發？）他在旭海打電話給我，叫我開車到旭海接他，再一
      同至東源村及獅子鄉等地。」、「（被查獲時之偽鈔如何來？）我知道是偽鈔
      ，但不知道來源，是我先生戊○○拿給我的。」、「（知道是偽鈔為何還要去
      使用？）戊○○一直逼我，叫我去買。」、「（他如何逼妳？）他一直催我去
      換，要不然就罵我。」等語（本院九十一年度訴字第九六號卷第三三至三五頁
      ），後又翻異前詞稱：「（案發前即九十年十月十一日當天被告是如何與你聯
      絡？）之前被告拿我的車去抵押，對方一直催我繳利息，我打電話叫被告出來
      付利息，當天貸款人催的很急，我到高雄去找他，他就說我們回旭海，之後我
      們就直接回家，他還要回來高雄，他就從旭海要回來高雄，他就拿四張偽鈔給
      我，要我買煙。」、「（九十年十月十一日行使偽鈔那天你何時知道被告拿給
      你的四張千元鈔是偽鈔？）第一次時老闆娘就有懷疑了，但他不確定，然後就
      拿香煙給我。行使四次我都不知道那是偽鈔，是警察來找我時，我才知道是偽
      鈔。」、「（為何當天接連四次幫被告購買東西？）他拿錢給我，我就去買，
      我沒有考慮這麼多。」等語（本院九十三年度訴緝字第一一號卷第九八、九九
      、一○三頁），其前後供述之聯絡地點、是否知悉是偽鈔及行使之原因等均不
      一。且被告戊○○與共同被告己○○平日感情不佳，時有爭吵、打架之情事，
      二人自九十年一月間起即分居一情，亦據共同被告己○○供述甚詳（本院九十
      三年度訴緝字第一一號卷第九八至一○○頁），並供稱：換得的錢全部都是戊○○拿去等語（本院九十三年度訴緝字第一一號卷第一○三頁）。衡情共同被
      告己○○既因感情不睦而與被告戊○○分居，豈有仍依被告戊○○之指示而冒
      被逮捕之風險，一人下車購物為被告戊○○以假購物之方式行使偽鈔？故共同
      被告己○○之供述前後不一且違常情，尚難採信。另共同被告己○○於警詢中
      供述雖不足以證明被告戊○○之犯行，然與審判中之供述不無不符之情形，是
      依據刑事訴訟法第一百五十九條之三之規定，應具證據能力，被告戊○○之辯
      護人稱共同被告己○○警詢之供述無證據能力云云，顯有誤會，並此敘明。
（二）又被告戊○○於九十年十月十日至同年月十二日間，在桃園縣觀音鄉慈皇宮全
      程參加法會，擔任乩童等情，業據證人乙○○證述甚詳（本院九十三年度訴緝
      字第一一號卷第一三一至一三三頁），並有被告戊○○所提之照片一份附卷可
      稽，而徵之該照片上日期為九十年十月十一日，核與證人乙○○證述情節相符
      ，是被告戊○○辯稱九十年十月十一日當天，伊在桃園縣觀音鄉慈皇宮參加法
      會，擔任乩童等語，即堪採信。再當日係由共同被告己○○一人下車，行使扣
      案之偽造千元紙鈔，向被害人丙○○、丁○○○、甲○○○及庚○○○等人購
      買香菸，另一男子則在自小客車上等候，且被害人丙○○、丁○○○、甲○○○及庚○○○於警詢時均無法指認在車上等候之男子即為被告戊○○之事實，
      業據被害人丙○○、丁○○○、甲○○○及庚○○○於警詢及偵查中指述甚詳
      ，故亦難以被害人丙○○、丁○○○、甲○○○及庚○○○之指述，而為被告
      戊○○不利之認定。被害人丙○○、丁○○○、甲○○○及庚○○○等四人既
      無法指認自小客車上之男子，自無傳喚之必要，併此敘明。扣案之偽造千元紙
      鈔四紙僅能證明共同被告己○○之犯行，並無法推認被告戊○○即為共犯。是
      公訴人此部分所舉證據，均不足為被告戊○○不利之認定。
（三）綜上所述，本案公訴人所舉證據均不足以證明被告戊○○確實有上開行使偽造
      貨幣犯行，依前揭法律規定及說明，在無其他積極之補強證據情形下，自不得
      單憑共同被告己○○有瑕疵之證述逕予推認被告戊○○有上開犯行，故基於無
      罪推定之原則，自應認被告戊○○犯罪不能證明，而應為無罪之判決。
據上論斷，應依刑事訴訟法第三百零一條第一項前段，判決如主文。
中      華      民      國      九十三      年    十一   月     三十    日
                                      臺灣屏東地方法院刑事第五庭
                                          審判長法  官  羅森德
                                                法  官  林柏泓
                                                法  官  楊文廣
右正本證明與原本無異。
如不服本判決應於收受本判決送達後十日內向本院提出上訴書狀，其未敘述上訴理由
者，並得於提起上訴後十日內向本院補提理由書狀（均須按他造當事人之人數附繕本
 ）「切勿逕送上級法院」
                                                書記官  陳月珍
中      華      民      國      九十三      年    十一   月     三十    日
